【裁判字號】    98,訴,639
【裁判日期】    980729
【裁判案由】    確認通行權存在等
【裁判全文】
臺灣臺中地方法院民事判決  98年度訴字第639號
原      告  甲○○○
訴訟代理人  林易佑    律師
被      告  乙○○
上列當事人間確認通行權存在等事件，經本院於民國98年7月8日
言詞辯論終結，判決如下：
    主    文
確認原告對於被告所有坐落台中縣神岡鄉○○段第八八○地號土
地上，如附圖所示880-Ａ001部分，面積參拾柒點玖伍平方公尺
及同段第八八一地號土地上，如附圖所示881-Ａ002部分，面積
伍拾壹點玖玖平方公尺之通行權存在。
訴訟費用由原告負擔。
    事實及理由
壹、原告訴之聲明：如主文所示。
貳、事實摘要（以兩造不爭執事項代之）：
一、坐落台中縣神岡鄉○○段第862、863地號土地為原告所有。
二、坐落同上段880、881地號土地為被告乙○○所有。
三、原告所有之上開2筆土地，非經由被告所有之上開土地（現
    有通路），及訴外人宋宗三等9人共有之同段第864地號土地
    上之既成巷道，即無法通行至中山路150巷，而與公路聯絡
    。
四、被告願將其所有880地號土地上之現有通路，供原告通行。
參、法院之判斷：
一、按當事人於言詞辯論時為訴訟標的之捨棄或認諾者，應本於
    其捨棄或認諾為該當事人敗訴之判決。又捨棄認諾判決之判
    決書，其事實及理由得合併記載其要領。民事訴訟法第384
    條、第384條之1第1項分別定有明文。次按，土地因與公路
    無適宜之聯絡，致不能為通常使用者，土地所有人得通行周
    圍地以致公路。民法第787條第1項定有明文。
二、經查原告所有之上開862、863地號土地，非經由被告所有之
    上開880、881地號土地上如附圖所示之880-Ａ001、881-Ａ
    002 部分（即原告依現有既存之道路指界，豐原地政事務所
    測繪），及訴外人宋宗三等9人共有之同段第864地號土地上
    之既成巷道，即無法通行至中山路150巷，而與公路聯絡，
    亦經本院履勘，並囑託台中縣豐原地政事務所測量，製作複
    丈成果圖（即附圖）可稽。
三、本件被告於民國98年4月8日言詞辯論時，為訴訟標的之認諾
    ，經記明筆錄（表明願依現有之道路供原告通行）可憑。揆
    諸上開規定，應本於其認諾為被告敗訴之判決。從而，本院
    應依首開規定，判決確認原告在被告所有之880、881地號土
    地如附圖所示880-Ａ001、881-Ａ002範圍內，有通行權存在
    。
四、按被告於原告關於訴訟標的之主張逕行認諾，並能證明其無
    庸起訴者，訴訟費用由原告負擔。又勝訴人之行為，非為伸
    張或防衛權利所必要者，法院得酌量情形，命勝訴之當事人
    負擔因為該行為所生之費用。民事訴訟法第80條、第81條第
    1款分別定有明文。查本件被告自始即表明願在其所有之上
    開土地，依現有道路範圍，提供原告通行，而為訴訟標的之
    認諾。是足認本件原告無庸起訴。從而，應依上開規定，由
    原告負擔本件全部之訴訟費用（含測量費用）。
肆、結論：本件原告之訴為有理由，依民事訴訟法第80條、第81
    條第1款，判決如主文。
中    華    民    國    98    年    7    月     29    日
                  民事第三庭    法  官  曹宗鼎
上正本係照原本作成。
如對本判決上訴，須於判決送達後20日內向本院提出上訴狀。
中    華    民    國    98    年    7    月     29    日
                                書記官


司法院資訊處製作；財團法人民間司法改革基金會備份。
